【裁判字號】    97,訴,1267
【裁判日期】    970905
【裁判案由】    侵權行為損害賠償
【裁判全文】
臺灣高雄地方法院民事判決              97年度訴字第1267號
原      告  丙○○
訴訟代理人  丁玉雯律師
被      告  乙○○
            甲○○
共      同
訴訟代理人  朱立人律師
上列當事人間請求侵權行為損害賠償事件，本院於民國97年8 月
20日言詞辯論終結，判決如下：
    主  文
被告應連帶給付新台幣壹拾萬元及自民國九十七年二月十六日起
至清償日止，按年息百分之五計算之利息。
原告其餘之訴駁回。
訴訟費用由被告連帶負擔十分之一，餘由原告負擔。
本判決第一項得為假執行。
原告其餘假執行之聲請駁回。
    事實及理由
一、按訴狀送達後，原告不得將原訴變更或追加他訴。但擴張或
    減縮應受判決事項之聲明者，不在此限，民事訴訟法第255
    條第1 項第3 款定有明文。本件原告原係請求被告連帶給付
    原告新台幣（下同）1,072,513 元，及自起訴狀繕本送達翌
    日起至清償日止，按年息百分之5 計算之利息，嗣於訴狀送
    達被告後，於本院審理中擴張聲明為：被告應連帶給付原告
    1,358,163 元，及自起訴狀繕本送達翌日起，至清償日止，
    按年息百分之5 計算之利息（本院卷第111 頁），核與上開
    規定相符，應予准許。
二、原告主張：被告因與伊有工程糾紛，於民國96年4 月9 日晚
    間8 時許，在伊高雄縣鳳山市○○路34巷19弄17號住處，以
    手猛力拉扯伊手部及腰部處，致伊之褲頭、腰帶圈、皮帶頭
    等因而斷裂，造成伊受有腰椎椎間盤突出、第五椎間盤移位
    併坐骨神經痛等傷害，且被告乙○○、甲○○因於前揭時間
    至原告住處之相關行為，造成原告手腕紅腫、妨害自由部分
    ，業經本院以96年度訴字第2819號刑事判決論以共同剝奪他
    人行動自由罪，並分別判處有期徒刑3 月、2 月，減為1 月
    又15天、1 月在案。爰依侵權行為法律關係提起本訴，請求
    被告連帶給付其因上開腰椎等傷害（不含右手腕紅腫部分）
    所支出之醫療費23,618元、就醫交通費5,090 元、保健食品
    9,455 元、預計5 年內增加生活上支出720,000 元，及因被
    告造成其腰椎、右手腕傷害、妨害自由等行為所受非財產上
    損害之精神慰撫金600,000 元，合計1,358,163 元等語。並
    聲明：(一)被告應連帶給付原告1,358,163 元，及自起訴狀繕
    本送達翌日起，至清償日止，按年息百分之5 計算之利息。
    (二)願供擔保，請准宣告假執行。
三、被告則以：原告對伊等提出刑事告訴時，其驗傷單僅有右手
    腕之傷害，並無腰椎部之傷害，且原告於事發前、後至醫療
    院所治療之部位及方法均相同，而其於96年8 月27日至仁仁
    中醫診所就診時，亦自承係因搬重物而扭傷，該診所並診斷
    原告之症狀係扭拉傷之後遺症，足見原告之腰椎傷病症與伊
    等之行為並無因果關係，伊等自毋需賠償；又原告並無支出
    就醫交通費、保健食品費之必要，其就此提出之單據亦非屬
    實；另關於預估5 年內增加生活上支出，原告之損害尚未發
    生，無從請求；再伊等僅係造成原告右手腕紅腫，原告請求
    精神慰撫金60萬元，尚屬過高等語，資為抗辯。並聲明：原
    告之訴駁回。
四、兩造爭執與不爭執之事項：
  (一)不爭執部分：
    被告乙○○與被告甲○○係父子。被告乙○○前於95年3 月
    間承攬原告所有之房屋建築工程，而與之有債務糾紛，被告
    甲○○於96年4 月19日晚間8 時許，見原告下班駕車返回其
    妹即高雄縣議員陳慧文於高雄縣鳳山市○○路231 號之服務
    處，即以電話通知其父即被告乙○○，被告乙○○到達上址
    後，立即趨前擋住原告，要求交代上開債務處理事宜，原告
    見狀即衝向該服務處內欲以電話報警，被告乙○○與甲○○
    遂共同基於以強暴方式剝奪他人行動自由之犯意聯絡，出手
    各自拉扯原告之左、右手，並用另一手搭住原告雙肩，而以
    此強暴之方式將原告拉往該服務處側門外空地，剝奪原告之
    行動自由達5 分鐘之久，造成原告受有右手腕紅腫之傷害。
    期間被告乙○○為阻止原告反抗，尚有拉住原告之褲頭，造
    成原告褲子皮帶頭與褲子皮帶圈斷裂、手機掉落表面擦損之
    事實，業經本院以96年度訴字第2819號刑事判決認定無訛，
    並論以被告共同剝奪他人行動自由罪，而分別判處被告乙○
    ○、甲○○有期徒刑3 月、2 月，減為1 月又15天、1 月確
    定。有本院96年度訴字第2819號刑事判決及臺灣高等法院被
    告前案紀錄表附卷可證。
  (二)爭執部分：
  1.原告之腰椎椎間盤突出、第五椎間盤移位併坐骨神經痛等病
    症，是否係因被告前揭猛力拉扯行為所導致？
  2.如原告得請求被告賠償，其得請求之項目及金額為何？
五、原告之腰椎椎間盤突出、第五椎間盤移位併坐骨神經痛等病
    症，是否係因被告前揭猛力拉扯行為所導致？
  (一)按當事人主張有利於己之事實，就其事實有舉證之責任，民
    事訴訟法第277 條前段定有文；而負舉證責任之一方所證明
    者如尚不足以推認其主張之事實，縱不負舉證責任之一方就
    其主張之事實不能證明或陳述不明、或其舉證猶有疵累，仍
    難認負舉證責任之一方已盡其舉證責任，自不得為其有利之
    認定，此有最高法院91年度台上字第1613號判決意旨可供參
    酌。本件原告主張於前揭時、地遭被告共同猛力拉扯行為而
    受有腰椎椎間盤突出、第五椎間盤移位併坐骨神經痛等傷害
    ，既為被告所否認，則對上開有利於己之事實，即有提出或
    聲請調查證據加以證明之責，如所證尚不足推認上開主張為
    真實，本院即不得為原告有利之判決。
  (二)原告主張其於上揭時、地遭被告共同猛力拉扯行為而受有腰
    椎椎間盤突出、第五椎間盤移位併坐骨神經痛等傷害云云，
    固據其提出明泰骨科外科診所、財團法人長庚紀念醫院（下
    稱長庚醫院）、上禾診所出具之診斷證明書及照片為證（本
    院卷第10頁至第12頁、第8 頁）。惟依原告提出之上開診斷
    證明書，雖足以證明原告於96年12月29日前往明泰骨科診所
    就診，診斷結果為坐骨神經痛；於96年12月7 日前往長庚醫
    院就診，診斷結果為腰椎椎間盤突出症；於96年12月13日前
    往上禾診所診，病名為第五椎間盤移位併坐骨神經痛，然上
    開病症，是否係因被告於前揭時、地猛力拉扯原告手部及腰
    部處所致，尚無從據以判定。另依原告所提出之照片所示，
    原告之褲頭、腰帶圈及皮帶頭固有斷裂之情形，且被告對渠
    等有於前揭時、地共同猛力拉扯原告，造成原告褲頭、腰帶
    圈及皮帶頭斷裂之行為，亦不爭執（本院卷第190 頁背面）
    ，惟參以原告於96年4 月19日事故發生當日前往大東醫院診
    療時，經診斷結果僅受有右手腕紅腫之傷害，有大東醫院出
    具之診斷證明書附卷可稽（本院卷第9 頁），而原告係於96
    年5 月7 日、同年9 月18日，始因坐骨神經痛、腰椎椎間盤
    突出等疾病，分別前明泰骨科外科診所及長庚醫院門診就醫
    治療等情，亦有明泰骨科外科診所及長庚醫院診斷證明書在
    卷可按（本院卷第10至11頁），而斯時距離兩造發生前揭拉
    扯行為之時間，至少已相隔3 星期有餘，則原告之腰椎椎間
    盤突出、第五椎間盤移位併坐骨神經痛等病症，是否為被告
    上開拉扯行為所致？即屬堪疑，本件實難僅憑前開原告褲頭
    、腰帶圈及皮帶頭斷裂之情事，即遽為原告該等病症係因被
    告前開拉扯行為所造成之推論。
  (三)又原告因上開腰椎等病症，係前往明泰骨科外科診所、大東
    醫院、仁仁中醫診所、建安中醫診所、長庚醫院、澄清中醫
    診所、上禾醫院、高雄醫學大學附設中和紀念醫院（下稱高
    醫醫院）、義大醫院、國立臺灣大學醫學院附設醫院（下稱
    臺大醫院）、熱河聯合診所就診，業據原告陳明在卷（本院
    卷第112 頁背面），而依原告於96年8 月27日前往仁仁中醫
    院就診之門診初診患者照護專案病歷記載，原告係主訴：右
    大腿後外側酸痛（抽痛）已近2 個月，開車踏油門不舒服，
    前天搬重扭傷，目前偶爾吃骨科消炎止痛藥，而經醫師診斷
    結果為：扭拉傷之後遺症；另依原告於96年8 月28日前往建
    安中醫診所就診之病歷資料顯示，原告因爬樓梯跌倒，右大
    腿酸痛，大腿拉傷，抬舉、屈伸不利，肌腱、韌帶受傷，腰
    酸背痛，已3 天，而經診斷為：大腿拉傷等情，有仁仁中醫
    院門診初診患者照護專案病歷（本院卷第136 至137 頁）及
    建安中醫診所病歷資料（本院卷第139 頁）附卷足稽，足見
    原告前往上開2 中醫診所診治之腰椎等病症，應為搬重扭傷
    或爬樓梯跌倒所造成之結果，則原告主張上開腰椎等病症為
    被告前揭拉扯行為所致云云，已難輕信。再經本院將原告因
    上開腰椎等病症前往前揭醫療院所就診之病歷資料，送請行
    政院國軍退除役官兵輔導委員會高雄榮民總醫院（下稱高雄
    榮民總醫院）鑑定之結果，亦認腰椎間盤突出成因大多係腰
    椎長期過勞、姿式不良或反覆運動傷害所造成之退化結果，
    極鮮係因一單獨傷害事件形成，多數急性期下肢疼痛，80 %
    以上於兩個月內緩解，少數形成慢性症狀，但可能症狀復發
    ，復發時間不一，但亦有腰椎盤突出而無症狀者，此有該院
    97年5 月13日高總管字第0970005748號函檢附之資料查詢函
    覆表附卷可稽（本院卷第145 至146 頁）。據此，堪認原告
    應係因腰椎長期過勞、姿式不良或反覆運動傷害所造成之退
    化結果，致引發腰椎椎間盤突出、第五椎間盤移位併坐骨神
    經痛等病症。除此之外，原告復未能提出或聲請其他可為有
    效調查之證據，依上開規定及最高法院判決意旨，自難認原
    告上開腰椎等病症，係因被告前揭猛力拉扯行為所導致。是
    被告抗辯原告上開腰椎病症與渠等前揭猛力拉扯行為間並無
    相當因果關係，自足採信。
  (四)綜上所述，原告主張其腰椎椎間盤突出、第五椎間盤移位併
    坐骨神經痛等病症，係因被告前揭猛力拉扯行為所導致云云
    ，委無足採。
六、如原告得請求被告賠償，其得請求之項目及金額為何？
  (一)按因故意或過失，不法侵害他人之權利者，負損害賠償責任
    ；數人共同不法侵害他人之權利者，連帶負損害賠償責任；
    不法侵害他人之身體或健康者，對於被害人因此喪失或減少
    勞動能力，或增加生活上之需要時，應負損害賠償責任；不
    法侵害他人之身體、健康者，被害人雖非財產上之損害，亦
    得請求賠償。民法第184 條第1 項前段、第185 條第1 項、
    第193 條第1 項、第195 條第1 項分別定有明文。
  (二)本件原告所舉證據既不足證明其上開腰椎椎間盤突出、第五
    椎間盤移位併坐骨神經痛等病症，係因被告前揭猛力拉扯行
    為所導致，則原告依上述規定，請求被告連帶賠償其因上開
    腰椎等傷害（不含右手腕紅腫部分）所支出之醫療費23,618
    元、就醫交通費5,090 元、保健食品9,455 元、預計5 年內
    增加生活上支出720,00 0元，及因被告造成其腰椎傷害所受
    之非財產上損害，即屬無據。
  (三)惟本件被告因前揭猛力拉扯行為，造成原告受有右手腕紅腫
    之傷害，並涉犯共同剝奪他人行動自由罪嫌，而經本院以96
    年度訴字第2819號刑事判決論以被告共同剝奪他人行動自由
    罪，分別判處被告乙○○、甲○○有期徒刑3 月、2 月，減
    為1 月又15天、1 月確定之事實，業如前述，依上述規定，
    被告對於原告因而所受之非財產上之損害，自應連帶負損害
    賠償責任。從而，原告本於侵權行為之法律關係，請求被告
    連帶給付此部分之精神慰撫金，洵屬有據。本院爰審酌原告
    係中山大學企管系畢業，任職於高雄縣政府建社局使用管理
    科，每月薪資約35,000元，95年度所得為689,697 元，名下
    有房屋3 棟、土地2 筆、汽車2 部，財產總額為3,193,521
    元；被告乙○○係國小畢業，從事土木包工業，但已多年未
    承包業務，95年度所得為141,480 元，名下有田地3 筆、汽
    車1 部，財產總額為6,807,760 元；被告甲○○係專科畢業
    ，從事汽車修理業，每月薪資約26,000元，95年度所得為
    75,190元，名下無任何財產等情，分據兩造陳明在卷，並有
    本院調取之稅務電子閘門所得調件明細表在卷可稽（本院卷
    第65至85頁），及被告僅因工程糾紛，不思理性協商解決，
    反共同對原告以猛力拉扯之方式施以強暴行為，剝奪原告之
    行動自由達5 分鐘之久，造成原告受有右手腕紅腫之傷害，
    甚而導致原告褲子腰帶、皮帶頭、皮帶圈斷裂，原告精神上
    當受有相當之痛苦等一切情狀，認原告請求之精神慰撫金以
    10萬元為適當。是原告之請求在此範圍內，應予准許，逾此
    範圍，則無理由，應予駁回。
七、綜上所述，原告本於侵權行為之法律關係，請求被告連帶賠
    償100,000 元，及自起訴狀繕本送達翌日即97年2 月16日起
    至清償日止，按年息5%計算之利息，洵屬正當，應予准許。
    逾此部分所為之請求，為無理由，應予駁回。
八、原告雖陳明願供擔保請准宣告假執行，惟就原告勝訴部分，
    因所命給付金額未逾500,000 元，依民事訴訟法第389 條第
    1 項第5 款規定，法院應依職權宣告假執行，故原告聲請供
    擔保假執行，僅係促請法院注意依職權宣告假執行，核予敘
    明。至原告敗訴部分，其訴既經駁回，其假執行之聲請亦失
    所附麗，應併予駁回。
九、本件事證已臻明確，兩造其餘攻擊、防禦方法及證據資料之
    主張，經審酌後核與判決結果不生影響，爰不逐一論駁，併
    予敘明。
十、據上論結：本件原告之訴為一部有理由、一部無理由，爰依
    民事訴訟法第79條、第85條2 項、第389 條第1 項第5 款，
    判決如主文。
中    華    民    國    97    年    9     月    5     日
                  民事第一庭  法  官  劉惠娟
以上正本係照原本作成。
如不服本判決，應於送達後20日內，向本院提出上訴狀並表明上
訴理由，如於本判決宣示後送達前提起上訴者，應於判決送達後
20日內補提上訴理由書（須附繕本）。
中    華    民    國    97    年    9     月     5    日
                              書記官  王高山


司法院資訊處製作；財團法人民間司法改革基金會備份。
